【裁判字號】    91,簡上,49
【裁判日期】    920109
【裁判案由】    給付租金等
【裁判全文】
臺灣台北地方法院民事判決  九十一年簡上字第四九號
    上  訴  人  丙○○
    訴訟代理人  許永昌律師
    被上訴人    台灣歐力士股份有限公司
    法定代理人  乙○○
    訴訟代理人  甲○○
右當事人間請求給付租金等事件，上訴人對於中華民國九十年十一月二十六日本院台
北簡易庭九十年度北簡字第六一五六號第一審判決提起上訴，本院判決如左：
    主    文
原判決廢棄。
被上訴人在第一審之訴及假執行之聲請均駁回。
第一、二審訴訟費用由被上訴人負擔。
    事    實
甲、上訴人方面：
一、聲明：
(一)原判決廢棄。
(二)被上訴人在第一審之訴及假執行之聲請均駁回。
二、陳述：除與原判決書所載者相同茲予引用外，另補稱：
(一)原判決為不利上訴人之判決，其理由略謂：「原告（即被上訴人）主張被告（即
    上訴人）積欠其如主文所示租金等金額之事實，業據提出租契約書、存證信函，
    並經證人黃暉升、王明奎於庭訊中證述屬實在卷，被告雖抗辯否認契約之真正，
    但未能舉證以實其說，抗辯為無理由，應認原告之主張為真實。從而，原告據予
    提起本訴，請求被告清償如主文所示之金額及利息，即無不合，應予准許。」云
    云。惟查證人黃暉升證稱：伊係與錢金櫃接洽，簽約時由金儀公司周先生所簽等
    語（見原審卷九十年十一月二十日筆錄），足見證人黃暉升並未與訴外人錢金櫃
    簽約，又何能證明系爭契約確係訴外人錢金櫃所簽？證人王明奎則證稱：「伊係
    與訴外人錢金櫃簽約」云云，然證人錢金櫃於原審到庭證稱：「原告從未派人來
    與被告公司簽約，合約是原告偽造的。原告送貨的地址也不是被告公司的地址。
    」、「新屋鄉處之診所之負責人與被告之負責人並非同一人，原告搞錯地方。」
    等語（見原審卷九十年五月二十二日言詞辯論筆錄），詎原判決只採信證人黃暉
    升、王明奎之證言，至於證人錢金櫃之證言，何以不足採信，於判決理由卻未予
    說明，是原判決顯有違誤，不足以維持。
(二)上訴人從來沒有和被上訴人簽約，亦未授權任何人與被上訴人簽約，可能是訴外
    人吉保國際有限公司和被上訴人簽約。上訴人並否認本件系爭租賃契約書上承租
    人簽章之真正。
(三)證人錢金櫃並非上訴人之職員，而是吉保國際有限公司的職員，事實上吉仁診所
    只是吉保國際有限公司的分所，上訴人只是吉仁診所名義上之負責人，至於行政
    事務均是吉保國際有限公司負責。
三、證據：援用原審之立證方法。
乙、被上訴人方面：
    被上訴人未於最後言詞辯論期日到庭，惟據其之前到庭之聲明及陳述如下：
一、聲明：駁回上訴。
二、陳述：除與原判決書所載者相同茲予引用外，另補稱：
(一)緣被上訴人所營事業為：各種機器設備之租賃、分期付款業務。今系爭傳真機、
    影印機、精密電子體重計等醫療、辦公設備係被上訴人向其供應商金儀股份有限
    公司購買，就供應商（即金儀股份有限公司）角度觀之，因出售系爭醫療、辦公
    設備予被上訴人以賺得利潤並負責售後服務，以被上訴人角度觀察，則以租金收
    益獲取利潤之工作，被上訴人與供應商間以此合作模式已數年。今上訴人為經營
    其醫療業務，遂委由其採購人員錢金櫃與被上訴人供應商洽談醫療、辦公設備承
    租事宜，並由王明奎、周翰琪、黃暉升（即被上訴人供應商公司之職員）與錢金
    櫃簽訂系爭出租契約書、租用確認書，合先敘明。
(二)按上訴人於原審陳稱：「錢金櫃非吉仁聯合診所職員，乃係受任於吉保公司」云
    云。惟查，錢金櫃已自承為吉仁聯合診所採購人員，上訴人早已自認無誤（原審
    九十年五月二十二日言詞辯論筆錄），可見上訴人供詞前後反覆，不值一駁；加
    以上訴人於簽定系爭出租契約書後，多次向被上訴人供應商訂購醫療器材，並經
    蓋印「吉仁聯合診所門診章」及錢金櫃等人簽名。足見上訴人一意撇清與錢金櫃
    之關聯，顯係為求有利判決之虛偽陳述。
(三)次按上訴人一再陳稱：「錢金櫃在外欠債累累，不具代表資格」云云。惟查，被
    上訴人前已提出上訴人之採購人員錢金櫃之簽名及蓋有「吉仁聯合診所門診章」
    之出貨單於鈞院，足見上訴人居心無非為將與錢金櫃間內部債務糾紛推及至否定
    錢金櫃之代表資格。
(四)醫療機構應置負責醫師一人，對其機構醫療業務，負督導責任，醫療法第十五條
    定有明文。同法第二十四條亦規定，私立醫療機構由醫師設立者，醫師並為其機
    構之負責醫師。今據吉仁聯合診所「醫療機構開業執照」上載明：「負責醫師為
    丙○○」，足見上訴人丙○○為吉仁聯合診所負責醫師，非僅受雇人而已。又被
    上訴人電詢「桃園縣政府衛生局」、「中央健保局北區分局」，得知成立私立醫
    療機構的行政程序繁複，簽定健保特約機構亦需檢附銀行聯名帳戶及國稅局統一
    編號，若上訴人僅為受雇人，不會提供如此詳盡之資料予主管機關。
(五)又代理權之限制及撤回，不得以之對抗善意第三人，民法第一百零七條定有明文
    。今上訴人對內如何限制其採購人員錢金櫃，被上訴人無從知悉，若以內部關係
    的限制來否定對外的效力，交易安全將無法保障？
三、證據：除援用原審之立證方法，補提被上訴人供應商：金儀股份有限公司之出貨
    單影本、上訴人醫療機構開業執照影本等文件為證，並聲請向桃園縣衛生局調閱
    下列文件：(１)吉仁聯合診所核准開業、歇業（停業）日期。(２)吉仁聯合診所
    申請人姓名、負責醫師姓名及其他醫事人員登錄資料。(３)依醫療法施行細則第
    九條：吉仁聯合診所核准開業應登記事項之所有資料；及聲請向中央健保局北區
    分局調閱下列文件：(１)吉仁聯合診所於中央健保局北區分局承保組申請新成立
    投保單位成立（加保）表。(２)吉仁聯合診所檢附於中央健保局北區分局醫務管
    理組之銀行聯名帳戶之印章及國稅局統一編號資料。(３)吉仁聯合診所於中央健
    保局北區分局之基本資料表。
    理    由
甲、程序方面：
    本件被上訴人未於言詞辯論期日到場，查無民事訴訟法第三百八十六條所列各款
    情形，爰依原告之聲請，由其一造辯論而為判決。
乙、得心證之理由：
一、本件被上訴人起訴主張：上訴人分別於民國（下同）八十七年十月、十一月間向
    被上訴人承租 MINOLTA牌EP-1083影印機、村田牌M-3600傳真機各一台、SOEHNLE
    牌精密型電子體重計二台，上訴人並由其受雇人錢金櫃代理而與被上訴人簽訂出
    租契約書，詎上訴人自起租時起即未依約給付租金，共計積欠被上訴人租金新台
    幣（下同）六十六萬四千五百七十七元，被上訴人除依契約書第十條約定而於八
    十九年五月取回租賃標的物外，並致函上訴人終止租約；又本件租賃標的物經被
    上訴人取回後，已無法繼續出租，遂由供應商依被上訴人與其協議買回比率條件
    買回，損失共達一十七萬五千八百六十二元，惟經被上訴人屢次向上訴人請求給
    付上開款項，上訴人均置之不理，為此提起本件訴訟，請求上訴人給付八十四萬
    零四百三十九元，並自起訴狀繕本送達翌日起至清償日止，按年息百分之五計算
    之利息等語。
二、上訴人則以：上訴人並未向被上訴人承租系爭影印機、傳真機或精密型電子體重
    計，亦未與被上訴人簽立系爭出租契約書，訴外人錢金櫃並非受僱於上訴人，而
    係受僱於訴外人吉保國際有限公司，上訴人並未授權予訴外人錢金櫃簽立本件系
    爭出租契約書，且系爭出租標的物亦未送達上訴人之營業所吉仁診所等語，資為
    抗辯。
三、按當事人主張有利於己之事實者，就其事實有舉證之責任；私文書應由舉證人證
    其真正，民事訴訟法第二百七十七條、第三百五十七條分別定有明文；又民事訴
    訟如係由原告主張權利者，應先由原告負舉證之責，若原告先不能舉證，以證實
    自己主張之事實為真實，則被告就其抗辯事實即令不能舉證，或其所舉證據尚有
    疵累，亦應駁回原告之請求，亦有最高法院十七年上字第九一七號判例可資參照
    。經查：
(一)本件被上訴人主張與上訴人簽訂之系爭影印機與傳真機租賃契約，係於八十七年
    十月二十九日簽訂，系爭影印機與傳真機於同日送達桃園縣新屋鄉○○路二八六
    之三號存放，至系爭精密型電子體重計租賃契約，則係於八十七年十一月二十七
    日簽訂，並於同日送達桃園縣新屋鄉○○路二九八之二號存放，被上訴人係與上
    訴人之職員錢金櫃辦理簽約事宜等節，固據被上訴人於原審及本院審理時陳明甚
    詳，並提出出租契約書及附表、租用確認書影本各四件及同意書影本二件為證；
    惟上開私文書均經上訴人否認其真正，且上訴人亦否認訴外人錢金櫃係其所聘用
    之人員，參之前揭條文及最高法院判例意旨，是被上訴人自應就  (１)上開私文
    書之真正及  (２)訴外人錢金櫃為上訴人之職員而代理上訴人簽約等事實負舉證
    責任。
(二)關於系爭出租契約書真正之舉證部分，被上訴人雖於九十一年五月一日本院審理
    時陳稱：本件系爭租約上的簽章和上訴人請領健保費的簽章相同云云。惟本院據
    其聲請而向中央健康保險局北區分局函調上訴人請領健保費之印鑑章後，將該局
    函覆之附件八十七年八月十五日全民健康保險特約醫事服務機構印鑑變更證明書
    、八十八年一月十二日變更費用劃撥帳號申請表上所載印鑑式樣，與系爭出租契
    約之上訴人名義之印文相比對之結果，上開中央健康保險局北區分局函覆附件資
    料之上訴人名義印文，不論係變更前或變更後之印文式樣，均與系爭出租契約書
    上之上訴人名義之印文不同，此有中央健康保險局北區分局九十一年八月二十三
    日健保桃醫字第０九一００五六０七三函一件及其附件之全民健康保險特約醫事
    服務機構印鑑變更證明書影本、八十八年一月十二日變更費用劃撥帳號申請表影
    本各一件在卷足憑，是系爭出租契約書是否上訴人所簽立或授權他人簽立一節，
    已堪置疑。
(三)再者，被上訴人雖一再陳稱訴外人錢金櫃係上訴人之受雇人，有代表上訴人簽立
    本件系爭出租契約書之權限云云，然此業經上訴人否認業如前述；而縱如被上訴
    人前揭所言，訴外人錢金櫃確係上訴人之受雇人，惟因訴外人錢金櫃亦於原審審
    理時證稱：「．．．原告（即被上訴人）從未派人來與被告公司（即上訴人）簽
    約，合約是原告偽造的，原告送貨的地址也不是被告公司的地址。」等語，此則
    有原審九十年五月二十二日之言詞辯論筆錄一件附卷可憑，是訴外人錢金櫃亦否
    認有代理上訴人而與被上訴人簽立本件系爭出租契約書之事實。系爭契約上既未
    載明訴外人錢金櫃係上訴人代理人之旨，被上訴人又未提出其他證據證明本件有
    表見代理之事實，是被上訴人主張訴外人錢金櫃代理上訴人簽定本件系爭出租契
    約，即非可採。
(四)此外，再參以上訴人所開設之吉仁聯合診所係設址於桃園縣中壢市○○路四九二
    號，亦有前揭中央健康保險局北區分局九十一年八月二十三日函所附之醫療機構
    開業執照影本一件附卷可參，而被上訴人送達並存放本件系爭影印機、傳真機、
    精密型電子體重計之處所，則分別為桃園縣新屋鄉○○路二八六之三號、桃園縣
    新屋鄉○○路二九八之二號，亦均非上訴人開業之地址等情以觀，是被上訴人先
    未能舉證證明系爭出租契約書上訴人簽名之真正，復未能舉證證明訴外人錢金櫃
    係代理上訴人而非代理他人而與被上訴人簽約於後，又未能舉證證明系爭租賃標
    的物業已交付上訴人，則參諸首揭條文及判例之意旨，被上訴人就其主張之事實
    不能證明，是其請求上訴人給付租金並賠償償其損害，即屬無據，不應准許。原
    審判命上訴人須給付租金並賠償被上訴人之損害，並依被上訴人之聲請命供擔保
    宣告假執行，尚有未洽。上訴意旨指摘原判決不當，求予廢棄改判，為有理由，
    爰由本院廢棄原判決，並改判如主文第二項所示。
四、據上論結，本件上訴為有理由，依民事訴訟法第四百三十六條之一第三項、第四
    百六十三條、第三百八十五條第一項前段、第四百五十條、第七十八條，判決如
    主文。
中      華      民      國    九十二    年      一      月      九      日
                                      民事第六庭審判長法官  林惠瑜
                                                      法官  陳怡雯
                                                      法官  黃蓓蓓
右為正本係照原本作成
本判決不得上訴
中      華      民      國    九十二    年      一      月      十      日
                                                法院書記官  柯金珠


司法院資訊處製作；財團法人民間司法改革基金會備份。
